臺灣彰化地方法院彰化簡易庭民事判決
111年度彰簡字第262號
原      告  張又文  
被      告  莊雅娟  
                      指定送達處所：新竹縣竹北市縣○○街00巷00號0樓
上列當事人間請求損害賠償事件，本院於民國111年6月21日言詞
辯論終結，判決如下：
    主  文
被告應給付原告新臺幣參萬捌仟參佰陸拾伍元，及自民國一一一
年四月三十日起至清償日止，按週年利率百分之五計算之利息。
原告其餘之訴駁回。
訴訟費用新臺幣貳仟參佰貳拾元，由被告負擔其中新臺幣肆佰壹
拾元，其餘由原告負擔。
本判決原告勝訴部分得假執行。但被告如以新臺幣參萬捌仟參佰
陸拾伍元為原告預供擔保，得免為假執行。
原告其餘假執行之聲請駁回。
    事實及理由
一、原告主張：被告於民國110年12月30日晚間9時10分許，駕駛
    車牌號碼0000-00號自用小客車（下稱肇事車輛），行經國
    道一號高速公路南下198公里內側車道處（彰化縣彰化市境
    內），因未保持行車安全距離，不慎追撞訴外人張啟能所駕
    駛之車牌號碼000-0000號自用小客車，致該車再追撞前方原
    告駕駛其所有之車牌號碼000-0000號自用小客車（下稱系爭
    車輛），造成系爭車輛受有後保險桿、後橫樑、排氣管尾段
    、後牛擔、差速器、傳動軸之損害。系爭車輛經送廠修復，
    原告支出修復費用新臺幣（下同）21萬5,786元（含工資1萬
    6,485元、零件19萬9,301元）。本件被告未保持行車安全距
    離，應負全部肇事責任，又系爭車輛損壞後即便已修復原狀
    ，但仍淪為事故車，則有加速折舊之情形，勢必於買賣交易
    時會造成交易價值減損，是本院縱認原告之請求有折舊情形
    ，然系爭車輛價值既已減損，兩者加減後，應無需再計算折
    舊金額，應以原告請求之金額為據，爰依侵權行為之法律關
    係提起本件訴訟等語。並聲明：（一）被告應給付原告21萬
    5,786元，及自起訴狀繕本送達翌日起至清償日止，按週年
    利率5%計算之利息。（二）願供擔保，請准宣告假執行。　
二、被告則以：原告之前提出維修金額為15萬元，原告起訴後才
    知道原告請求21萬多元等語置辯。並聲明：原告之訴駁回。
三、得心證之理由：
（一）原告主張上開事實，業據其提出道路交通事故現場圖、初
      步分析研判表、受損照片等為證，並經本院向內政部警政
      署國道公路警察局第三公路警察大隊調取道路交通事故初
      步分析研判表、現場圖、調查報告表(一)、(二)、調查筆
      錄、事故照片、ETC影像截圖照片等資料核閱屬實，被告
      對此並不爭執，惟以上開情詞置辯。是原告之請求是否有
      據，茲論述如下：
（二）按因故意或過失，不法侵害他人之權利者，負損害賠償責
      任；汽車、機車或其他非依軌道行駛之動力車輛，在使用
      中加損害於他人者，駕駛人應賠償因此所生之損害。但於
      防止損害之發生，已盡相當之注意者，不在此限，民法第
      184條第1項前段、第191條之2分別定有明文。次按汽車在
      同一車道行駛時，除擬超越前車外，後車與前車之間應保
      持隨時可以煞停之距離，不得任意以迫近或其他方式，迫
      使前車讓道；汽車行駛時，駕駛人應注意車前狀況及兩車
      並行之間隔，並隨時採取必要之安全措施，不得在道路上
      蛇行，或以其他危險方式駕車；汽車行駛高速公路及快速
      公路，在正常天候狀況下，應依規定保持前後兩車間之行
      車安全距離，在正常天候狀況下，依下列規定：、小型
      車：車輛速率之每小時公里數值除以二，單位為公尺；第
      一項規定如遇濃霧、濃煙、強風、大雨、夜間行車或其他
      特殊狀況時，其安全距離應酌量增加，並保持隨時可以煞
      停之距離，道路交通安全規則第94條第1項、第3項、高速
      公路及快速公路交通管制規則第6條第1項第1款、第2項分
      別定有明文。經查，被告於上揭時、地駕駛肇事車輛，於
      夜間行駛時疏未與前方之車輛保持足夠之安全距離，並隨
      時採取必要之安全措施，至發現前方由張啟能所駕駛之車
      牌號碼000-0000號自用小客車煞停時，因閃避不及，致撞
      擊前方張啟能所駕駛之車牌號碼000-0000號自用小客車，
      該車再往前追撞前方原告駕駛之系爭車輛，造成系爭車輛
      受有損害，被告之行為與系爭車輛所受損害間具有相當因
      果關係，被告復未舉證證明其就防止損害發生已盡相當之
      注意，自應就系爭車輛之損害負賠償責任。
（三）按不法毀損他人之物者，被害人得請求賠償其物因毀損所
      減少之價額；負損害賠償責任者，除法律另有規定或契約
      另有訂定外，應回復他方損害發生前之原狀；第一項情形
      ，債權人得請求支付回復原狀所必要之費用，以代回復原
      狀，民法第196條、第213條第1項、第3項分別定有明文。
      又按物被毀損時，被害人除得依民法第196條請求賠償外
      ，並不排除民法第213條至第215條之適用，惟民法第196
      條之規定即係第213條之法律另有規定，請求賠償物被毀
      損所減少之價額，得以修復費用為估定之標準，但以必要
      者為限，例如：修理材料以新品換舊品，應予折舊。經查
      ，原告就系爭車輛支出修理費用21萬5,786元（含工資1萬
      6,485元、零件19萬9,301元），其中零件部分，係以新零
      件代替舊零件，揆諸前揭說明，自應將零件折舊部分予以
      扣除。又依行政院所頒之「固定資產耐用年數表」及「固
      定資產折舊率」之規定，其他業用客車、貨車之耐用年數
      為5年，依定率遞減法每年折舊1000分之369，另依營利事
      業所得稅查核準則第95條第6項規定「固定資產提列折舊
      採用定率遞減法者，以1年為計算單位，其使用期間未滿1
      年者，按實際使用之月數相當於全年之比例計算之，不滿
      1月者，以1月計」。參照系爭車輛行車執照所載，系爭車
      輛於106年3月出廠，計算至本件事故發生日即110年12月3
      0日，已使用4年10月（未滿1月，以1月計），扣除折舊後
      原告所得請求之零件費用為2萬1,880元（詳如附表之計算
      式）。至於工資部分，並無折舊問題。從而，系爭車輛之
      修復必要費用共計為3萬8,365元【計算式：2萬1,880元＋1
      萬6,485元＝3萬8,365元】。至原告於審理時主張零件部分
      不應折舊等語，然零件因自然耗損，為事理之必然，原告
      因替換新品得以延長各該零件使用期限，減少車輛因零件
      自然耗損須替換之費用，原告即因此獲得高於受損範圍之
      利益，核與填補損害之法律意旨有違，當應扣除以新品替
      代舊品之零件折舊，況原告未能舉證除修復費用外，尚有
      就其物因毀損所減少而超過修復費用之差額，自不得認原
      告不應扣除折舊數額之主張可採。是依前段說明，損害賠
      償，應以填補債權人所受損害及所失利益為限，故修復費
      用以必要者為限，則原告上開所稱，要屬無據，不足為採
      ，附此敘明。 
（四）末按給付無確定期限者，債務人於債權人得請求給付時，
      經其催告而未為給付，自受催告時起，負遲延責任；其經
      債權人起訴而送達訴狀，或依督促程序送達支付命令，或
      為其他相類之行為者，與催告有同一之效力；遲延之債務
      ，以支付金錢為標的者，債權人得請求依法定利率計算之
      遲延利息；應付利息之債務，其利率未經約定，亦無法律
      可據者，週年利率為百分之五，民法第229條第2項、第23
      3條第1項前段及第203條分別定有明文。本件原告請求被
      告應給付系爭車輛回復原狀所需之修理費用，係以支付金
      錢為標的，且無確定給付期限，是原告就上揭所得請求之
      金額，請求自起訴狀繕本送達被告翌日即111年4月30日起
      至清償日止，按週年利率5%計算之利息，併應准許。
四、綜上所述，原告依侵權行為之法律關係，請求被告給付3萬8
    ,365元，及自起訴狀繕本送達之翌日即111年4月30日起至清
    償日止，按週年利率5%計算之利息，為有理由，應予准許；
    逾此範圍之請求，則無理由，應予駁回。
五、本件事證已臻明確，兩造其餘主張及攻擊防禦方法，核與判
    決結果不生影響，爰不一一論述，附此敘明。
六、本件原告勝訴部分，係就民事訴訟法第427條訴訟適用簡易
    程序所為被告敗訴之判決，依同法第389條第1項第3款規定
    ，應依職權宣告假執行，並依同法第392條第2項規定，依職
    權宣告被告如預供相當擔保，得免為假執行。另原告就勝訴
    部分所為宣告假執行之聲請，僅在促使法院為此職權之行使
    ，本院自不受其拘束，仍應逕依職權宣告假執行，惟此部分
    聲請既已依職權宣告，無再命原告提供擔保之必要，此部分
    不另為准駁之諭知，附此敘明。至原告敗訴部分，其假執行
    之聲請已失所依附，應併予駁回。
七、訴訟費用負擔之依據：民事訴訟法第79條。
中    華    民    國   111    年    7     月    5     日
                  臺灣彰化地方法院彰化簡易庭
                      法  官  李欣恩
以上正本係照原本作成。　　　　　　　　　　　
如不服本判決，僅得以判決違背法令為理由提起上訴，並應於判
決送達後20日內，向本院提出上訴狀。（須按他造當事人之人數
附繕本）。如委任律師提起上訴者，應一併繳納上訴審裁判費。
中　　華　　民　　國　　111 　年　　7 　　月　　5 　　日
　　　　　　　　　　　書記官　 顏麗芸　　　　　　　
附表
-----
折舊時間           金額
第1年折舊值        199,301×0.369=73,542
第1年折舊後價值    199,301-73,542=125,759
第2年折舊值        125,759×0.369=46,405
第2年折舊後價值    125,759-46,405=79,354
第3年折舊值        79,354×0.369=29,282
第3年折舊後價值    79,354-29,282=50,072
第4年折舊值        50,072×0.369=18,477
第4年折舊後價值    50,072-18,477=31,595
第5年折舊值        31,595×0.369×(10/12)=9,715
第5年折舊後價值    31,595-9,715=21,880